【裁判字號】    95,訴,6355
【裁判日期】    970520
【裁判案由】    損害賠償等
【裁判全文】
臺灣臺北地方法院民事判決              95年度訴字第6355號
原      告  乙○○
訴訟代理人  王中平律師
複  代理人  辛○○
被      告  丙○○
被      告  宏遠證券股份有限公司
法定代理人  甲○○
訴訟代理人  戊○○
            庚○○
上列當事人間請求損害賠償等事件，本院於民國97年4月30日言
詞辯論終結，判決如下：
    主  文
被告應連帶給付原告新台幣壹拾玖萬捌仟陸佰伍拾柒元，及被告
丙○○自民國九十五年五月二十六日起、被告宏遠證券股份有限
公司自民國九十五年五月十二日起，均至清償日止，按年息百分
之五計算之利息。
被告丙○○應給付原告新台幣柒拾玖萬肆仟陸佰貳拾捌元，及自
民國九十五年五月二十六日起至清償日止，按年息百分之五計算
之利息。
原告其餘之訴駁回。
訴訟費用由被告連帶負擔十分之一、被告丙○○負擔十分之三，
餘由原告負擔。
本判決第一項，於原告以新台幣柒萬元供擔保後，得假執行。但
被告宏遠證券股份有限公司以新台幣壹拾玖萬捌仟陸佰伍拾柒元
為原告預供擔保後，得免為假執行。
本判決第二項，於原告以新台幣貳拾陸萬元供擔保後，得假執行
。
原告其餘假執行之聲請駁回。
    事實及理由
一、原告主張：被告丙○○於民國90年7月間至93年5月間擔任被
    告宏遠證券股份有限公司（下稱宏遠證券公司，原名吉祥證
    券股份有限公司，下稱吉祥證券公司）之營業員，其業務範
    圍係接受客戶下單買賣股票。伊為宏遠證券公司之客戶，因
    長期在大陸工作，乃於91年間，將伊所有供買賣股票交割股
    款所用之國泰世華商業銀行館前分行（原名世華聯合商業銀
    行營業部）第000000000000號帳戶（下稱系爭帳戶）之存摺
    及印章，交由丙○○代為保管並為伊買賣股票之用，詎丙○
    ○於91年間起，利用其職務之便，違背伊之委託，未依伊委
    託下單交易，且盜賣伊股票及盜領伊存款，造成伊損害計新
    台幣（下同）237萬5,961元，爰依侵權行為及債務不履行之
    法律關係（即民法第184條、第224條、第227條、第544條等
    規定）請求丙○○負損害賠償責任，而宏遠證券公司為其僱
    用人，依民法第188條規定應連帶負損害賠償責任等語。並
    聲明：（一）被告應連帶給付伊237萬5,961元，及自起訴狀
    繕本送達被告之翌日起至清償日止，按年息5％計算之利息
    ；（二）願供擔保，請准宣告假執行。
二、被告方面：
（一）被告丙○○就應賠償原告所受損害並不爭執，惟辯以：伊
      就本院96年度易字第432號刑事判決所認定之事實並無爭
      執，但要扣除伊嗣後回補金額39萬6,153元，才是伊應賠
      償原告金額。至原告主張伊未依其指示下單交易而造成其
      損失部分，並非事實，此部分原告請求伊賠償並無理由等
      語。並聲明：原告之訴駁回。
（二）被告宏遠證券公司則以：
   1、原告應負舉證責任部分：
   （1）刑事判決僅認定丙○○侵占如該判決附表一及附表三之
        款項，合計金額138萬9,438元，與原告所請求賠償237
        萬5,961元之金額不符，原告就此應負舉證責任。
   （2）原告未證明系爭帳戶其原始存款餘額為何，依原告所提
        出系爭帳戶進出明細表，顯示其於91年7月29日存款餘
        額為4萬1,805元，並原告自承其至92年4月匯入42萬餘
        元準備投入股市等語，惟原告未舉證92年5月當時證券
        集保庫存是否尚有餘額，亦未舉證自92年5月後是否尚
        有自行匯入款項，刑事判決雖認定丙○○侵占如該判決
        附表一及附表三所示款項，惟參以上開明細表，原告除
        現金提領外，亦有現金存入（包括有摺存現、無摺存現
        、聯行現存等），合計其現金存入部分自91年8月7日起
        至92年11月10日計匯入約261萬3,121元，刑事判決並未
        就此部分探究是原告自行存入或丙○○存入，惟此與原
        告主張之損害賠償數額計算有關，因原告自稱於其所述
        期間內將印章存摺交付丙○○保管，斷無可能原告又持
        存摺自行存入或以他種方式存入款項，故可推知並非全
        部存款均為原告自行存入，原告應舉證其自行存入之金
        額及說明何時向丙○○取回印鑑及存摺，以免陷於同一
        筆現金，經多次領出與存入，不當擴大與重複計算損害
        範圍。
   （3）原告僅聲請傳喚證人丁○○、己○○或阿珠等作證丙○
        ○曾於93年5月10日承認盜領金額計為197萬元，然己○
        ○或阿珠證稱該情事，係由證人丁○○告知其後才知悉
        ，應屬傳聞得知的訊息不具證據能力。又刑事判決附表
        四、五所示之盜領股款及未依委託下單部分，認為無從
        證明丙○○有侵占情形，缺乏直接證據，難以證明丙○
        ○有犯罪事實。另伊否認原告所提出譯文所述之下單及
        成交紀錄，原告應就其主張有下單及下單後確實可以成
        交之事實負舉證責任。再者，損害賠償之範圍以所受損
        害與所失利益為限，原告主張股票之賣出日期既無於其
        主張日期委託賣出並成交，自無成交應獲利金額之計算
        可言。
   2、丙○○之行為，不屬執行職務之行為：
   （1）按證券商與銀行係屬二種不同性質之特許事業，證券商
        與投資人間之法律關係通說稱之為「行紀」關係，銀行
        與存款戶之間之法律關係為「消費寄託」關係。投資人
        若欲買賣有價證券，須先與證券公司簽訂「委託有價證
        券買賣開戶契約」，嗣完成開立證券帳戶後，由證券公
        司交付「證券集保存摺」予投資人，「證券集保存摺」
        係為股票買進、賣出登摺證明用，供存入或轉出有價證
        券，並不涉及任何現金款項之保管。為買賣有價證券交
        割股款，投資人另須自行至其指定之金融機構開立銀行
        存款帳戶，由銀行交付「銀行存摺」予投資人，供投資
        人存款與有價證券買賣股款交割轉帳使用。當投資人委
        託伊下單買進一檔股票，若經交易所撮合成交，次一營
        業日有價證券即登入投資人之證券集保存摺，而買進有
        價證券之交割股款於次二營業日證券商由投資人的授權
        之銀行帳戶劃撥轉帳自動扣款。因伊係證券商，並無收
        受存款之業務，銀行存摺亦非伊所交付，於執行業務之
        過程中投資人銀行帳戶內現金流動皆係劃撥轉帳自動扣
        款或匯入，故投資人交付「銀行存摺」予伊受僱人，實
        與證券公司業務毫無關係可言。本件係因原告私下自行
        將「銀行存摺」及印鑑交付予丙○○保管，渠等間顯然
        有一無名之委任契約關係存在，至於渠等間之約定內容
        為，第三人無從得知。「銀行存摺」依現行銀行實務，
        不論何人只要持有銀行存摺及存款之留存印鑑章，填寫
        取款憑條，銀行均視同存款人有默示授權他人之行為，
        皆得取款，此一事實當為原告所知悉，故原告稍加注意
        即可防止本件所謂被盜領之風險發生。
   （2）伊與原告簽訂之開戶契約文件第十三條聲明書明定「委
        託人聲名願遵守證券法令之規定，不將原留印鑑，款項
        、存摺 (含一般銀行存摺與集保公司存摺)或有價證券
        交由貴公司員工保管或與其有借貸金錢或股票情事，否
        則因此項所生糾葛或損害，願自行負責，蓋與貴公司無
        涉。」，原告不得諉為不知。
   （3）丙○○稱原告之所以交付銀行印鑑、存摺，係為原告於
        交割股款不足代墊款項，當中丙○○亦曾向原告借款而
        後補回。參照系爭帳戶明細表，91年5月31日、91年 6
        月12日、91年6月17日有摺提現共7萬元，於91年6 月 1
        9有摺存現7萬元。就91年7月29日以前款項進出，原告
        並無主張任何盜領情形，由此推知原告知悉上開款項係
        由丙○○提領而後補回，原告和丙○○間確有金錢借貸
        之事實。又91年7月12日丙○○自動存入3萬8,000元，
        於同一日有無摺轉出交割股款紀錄，由此推知確有於交
        割股款不足由丙○○代墊款項情形。原告與丙○○間有
        無名委任或金錢借貸關係基於該信任基礎交付存摺、印
        鑑。存摺印鑑屬管理財產之重要物品，原告斷無隨意交
        由他人保管之可能，原告與丙○○顯有私人情誼，因其
        交付存摺印鑑被盜領款項自與伊業務無涉。
   3、縱使本件構成侵權行為，原告之請求權已罹於時效：
   （1）原告於91年8月5日、92年5月7日、92年5月7日、92年7
        月3日、92年7月7日、92年7月24日、92年10月30日、93
        年4月1日、93年4月21日委託買進股票時應已知悉：因
        委託證券商買進股票須於成交日後二營業日給付交割股
        款，原告開戶銀行款項究竟有無足夠之款項辦理交割，
        依一般經驗法則，投資人均於成交後先行確認銀行內有
        足額之交割款，故原告於成交日已知悉本件侵權行為之
        事實。
   （2）原告於91年8月7日、92年7月9日、92年10月28日、92年
        11月3日、92年11月6日已知悉：系爭帳戶明細表所示上
        開五筆轉出資料係無摺轉帳交易，因原告並未將提款卡
        交付丙○○保管，無摺轉帳僅提款卡持有人方可操作，
        故應為原告自行轉帳之行為，原告既已自行轉帳，存款
        餘額異常，若仍執不知詞，顯屬荒謬。
   （3）原告於92年10月28日已知悉：原告於其所提出之95年7
        月17日準備書狀附件第4頁自承「並於92年10月28日我
        從大陸打電話到世華銀行帳戶餘額查詢電腦語音系統，
        查詢結果為餘額僅有$716元正，發現有異…」等語，足
        見其於92年10月28日已發現並知悉系爭帳戶有異常之事
        實。
   （4）原告於94年1月1日已知悉：原告於其所提出之民事準備
        書（三）狀第二頁（二）自承其於94年1月4日已提出刑
        事告訴，因刑事追訴與民事請求屬不同程序與目的，原
        告知之甚詳，提請刑事告訴並不屬時效消滅之事由。
   （5）依刑事判決附表一顯示，丙○○第1次侵占為91年7月29
        日，原告主張知有損害為93年5月10日，期間共經1年又
        10個月。於上開期間內，原告仍積極從事股票之買賣，
        然就股票買賣獲利多寡、系爭帳戶內金錢之進出竟未曾
        查詢，實有違經驗法則。且原告遲遲未就其所提出之錄
        音光碟錄製時間證明確為95年5月11日，顯有故意混淆
        消滅時效計算之嫌。
   4、原告對損害之發生與擴大與有過失：
      退步言，縱認伊應對丙○○侵權行為負僱用人之責任，惟
      如前述，原告違反約定將其銀行存摺與印鑑交付丙○○保
      管，且丙○○違反保管規定，擅自處分原告之股票，充其
      量僅發生股票轉換回現金，並不當然發生存款被盜領之損
      害，原告只要稍加注意自行保管其銀行存摺或印鑑，本件
      侵權行為之損害即無發生或擴大之可能，原告上開行為與
      有過失，應減輕或免除伊賠償。
   5、綜上所述，原告之主張，為無理由。並聲明：（1）原告
      之訴駁回；（2）如受不利之判決，願供擔保請准免為假
      執行之宣告。
三、兩造不爭執之事實：
（一）被告丙○○於90年7月間至93年5月間擔任被告宏遠證券公
      司（原名吉祥證券公司）之營業員。
（二）原告於91年3月21日與吉祥證券公司訂立開戶契約，該契
      約文件「十三、聲明書」上有載明「另委託人（即原告）
      聲明願遵守證券法令之規定，不將原留印鑑、款項、存摺
      （含一般銀行存摺與集保存摺）或有價證券交由貴公司員
      工保管或與其有借貸金錢或股票情事，否則因此項所生之
      糾葛或損害，願自行負責，概與貴公司無涉。...。」。
（三）原告因長期在大陸工作，於91年間，將其所有、供其買賣
      股票交割股款所用之系爭帳戶之存摺及印章，交由被告丙
      ○○代為保管並為其買賣股票之用。
（四）原告於91至93年間，僅有於91年3月13日至91年5月22日、
      91年6月25日至91年7月9日、92年1月30日至92年2月6日、
      93年4月16日至93年5月22日待在國內。
（五）被告丙○○於91年7月29日至93年4月6日間，未得原告之
      同意及授權，擅自盜領原告系爭帳戶之存款（如本院96
      年度易字第432號刑事判決附表一所示），及盜賣原告持
      有之股票（如本院96年度易字第432號刑事判決附表二所
      示），俟股票交割款項匯入原告系爭帳戶後再盜領款項（
      如本院96年度易字第432號刑事判決附表三所示），經原
      告對其提起刑事告訴，本院96年度易字第432號判決其觸
      犯業務侵占罪確定在案。
（六）被告丙○○於91年7月29日至93年4月6日間，曾回補39 萬
       6,153元至原告系爭帳戶。原告同意自請求賠償金額中扣
      除此部分金額。
四、兩造之爭點及論述：
    原告主張被告丙○○於90年7月間至93年5月間擔任被告宏遠
    證券公司（原名吉祥證券公司）之營業員，其為宏遠證券公
    司之客戶，於91年間將其所有供買賣股票交割股款所用之銀
    行帳戶存摺及印章，交由丙○○代為保管並為其買賣股票之
    用，詎丙○○於91年間起利用職務之便，違背其委託，未依
    其委託下單交易，且盜賣其股票及盜領其存款，造成其損害
    計237萬5,961元，爰依侵權行為及債務不履行之法律關係，
    請求丙○○負損害賠償責任，又宏遠證券公司為丙○○之僱
    用人，依法應負僱用人侵權責任等語，為被告所否認，並以
    前揭情詞置辯。經查：
（一）原告之侵權行為損害賠償請求權是否罹於時效？
   1、按消滅時效，自請求權可行使時起算；因侵權行為所生之
      損害賠償請求權，自請求權人知有損害及賠償義務人時起
      ，2年間不行使而消滅，民法第128條前段、第197條第1項
      前段分別定有明文。所謂知有損害及賠償義務人之知，係
      指明知而言。如當事人間就知之時間有所爭執，應由賠償
      義務人就請求權人知悉在前之事實，負舉證責任（最高法
      院72年台上字第1428號判例參照）。
   2、原告主張其因長期於大陸工作，將銀行存摺及印章交由丙
      ○○保管並代為買賣股票，直至93年5月10日回台後至宏
      遠證券公司找丙○○查帳，始發現丙○○盜賣其股票及盜
      領股款情事，故本件侵權行為損害賠償請求權時效應自93
      年5月10日起算，至其於95年5月5日提起本訴，並未罹於2
      年時效等語。宏遠證券公司則抗辯原告之侵權行為損害賠
      償請求權已罹於時效，揆諸首揭說明，自應由宏遠證券公
      司就原告知悉在前之事實負舉證責任。經查，遠證券公司
      抗辯原告知悉在前，無非以原告於91年8月5日、92年5月7
      日、92年7月3日、92年7月7日、92年7月24日、92年10月3
      0日、93年4月1日及93年4月21日委託買進股票時應先確認
      銀行帳戶內有足額之交易款，應於成交日已知悉；系爭帳
      戶明細於91年8月7日、92年7月9日、92年10月28日、92年
      11月3日、92年11月6日均為無摺轉帳交易，應為原告所為
      ，其轉帳時應可發現存款餘額異常；原告自承其於92年10
      月28日從大陸打電話查詢存額餘額，查詢結果發現餘額僅
      有716元有異，應於斯時已發現等為由。惟原告主張其人
      長期在大陸，並其未保有存摺，難以知悉帳戶進出明細，
      其間雖曾有透過語音系統查詢過帳戶金額，但因丙○○向
      其說明因國泰與世華銀行合併，舊的查詢系統不準確，且
      丙○○拿系爭存摺去補登，向其報告金額差不多，相信丙
      ○○所言，且丙○○為避免其發現盜領之事，亦多次回補
      金額至系爭帳戶內，另其買進股票前不會查金額，是出清
      全部股票才會去查，故在93年5月10日前確實不知盜領情
      事等語，核與丙○○稱其不知道原告何時知道其侵占款項
      之事等語（見本院卷二第54頁背面）相符。況果原告於上
      開委託買進時、無摺轉帳交易時、電話查詢時，已知丙○
      ○盜領情事，豈有繼續委託丙○○買賣股票，豈有不即刻
      採取行動索回存摺及印章之理。宏遠證券公司上開所辯，
      均係推測之詞，尚難憑採。至宏遠證券公司另抗辯原告於
      94年1月1日提出刑事告訴，應於該時知悉一節，即便屬實
      ，至原告於95年5月5日提起本訴，並未罹於2年時效，宏
      遠證券公司此部分抗辯，亦非可採。綜上，宏遠證券公司
      並無法舉證原告於93年5月5日前已知悉本件侵權行為事實
      ，則其抗辯原告之侵權行為損害賠償請求權已罹於時效，
      難認有理。
（二）原告主張丙○○未依其指示下單購買股票造成其損害，請
      求被告賠償部分，是否有理？
      按當事人主張有利於己之事實者，就其事實有舉證之責任
      ，民事訴訟法第277條前段定有明文。查原告主張丙○○
      有未依其指示下單購買股票，致其有所失利益98萬4,788
      元等語，為被告所否認，自應由原告就其主張上開事實負
      舉證之責任。惟查原告就其主張，無非提出其與丙○○之
      電話錄音內容為證（見本院卷二第47-51頁），然觀諸該
      電話錄音譯文，就原告向丙○○查詢自己購買股票部分，
      均為原告所設問，丙○○多僅以「嗯」或「對」來回應，
      且丙○○於電話中已向原告表示其並沒有記錄買賣原告股
      票等語，則究竟原告指示丙○○下單購買何股票？丙○○
      是否未依其指示下單購買？是否該下單購買必成交？造成
      原告如何損失？等，原告均未舉證以實其說，自難僅以上
      開電話錄音，即認原告主張為真實。從而，原告主張丙○
      ○未依其指示下單購買股票造成其損害，請求被告賠償部
      分，並無理由。
（三）原告主張丙○○盜賣其股票及盜領其存款造成其損害，請
      求丙○○賠償，是否有理？
      查被告丙○○於91年7月29日至93年4月6日間，未得原告
      之同意及授權，盜賣原告持有之股票，並俟股票交割款項
      匯入原告系爭帳戶後再盜領款項，又多次利用持有原告存
      摺、印章之機會，擅自盜領原告系爭帳戶之存款，共計侵
      占原告存款及股款數額為138萬9,438元之事實，為兩造所
      不爭執，並有本院96年度易字第432號刑事確定判決在卷
      可稽，堪信為真。從而，原告依侵權行為之法律關係請求
      丙○○賠償138萬9,438元，即屬有據。惟丙○○抗辯應扣
      除其已回補金額39萬6,153元，為原告所不爭執，則經扣
      該回補金額後，原告尚得請求丙○○賠償99萬3,285元（1
      ,389,438-396,153 =993,285）。
（四）原告主張宏遠證券公司就丙○○上開侵權行為，應依民法
      第188條第1項規定負僱用人侵權責任，是否有理？
   1、按民法第188條第1項所謂受僱人因「執行職務」不法侵害
      他人之權利，不僅指受僱人因執行其所受命令，或委託之
      職務自體，或執行該職務所必要之行為，而不法侵害他人
      之權利者而言，即受僱人之行為，在「客觀上足認為與執
      行職務有關」，而不法侵害他人之權利者，就令其係為自
      己利益所為亦應包括在內（最高法院42年台上字第1224號
      判例參照）。是民法第188條第1項所稱之「執行職務」，
      初不問僱用人與受僱人之意思如何，一以行為之外觀斷之
      ，即是否執行職務，悉依客觀事實決定。凡受僱人之「行
      為外觀」具有執行職務之形式，在客觀上足以認定其為執
      行職務者，就令其濫用職務行為，怠於執行職務行為或利
      用職務上之機會及與執行職務之時間或處所有密切關係之
      行為，亦應涵攝在內（最高法院91年度台上字第1025號判
      決參照）。又證券商負責人與業務人員管理規則第2條及
      第3條雖規定：業務員之職務僅為證券之承銷、買賣之接
      洽或執行，不包括股票交割；同規則第16條亦明定禁止業
      務員代客戶保管股票、金錢、存摺或印章，但營業員如利
      用代客買賣股票之機會，於營業時間內，在其僱用人之營
      業場所，私下代客保管股票、印章及存摺，或代客戶辦理
      股票交割等事務，乃利用職務上予以之機會，而為與其執
      行職務之時間及處所有密切關係之行為，在客觀上足認與
      其執行職務有關（最高法院90年度台上字第1235號判決參
      照）。
   2、宏遠證券公司僱用丙○○為從事股票買賣業務之營業員，
      職務係為證券商從事有價證券之承銷、買賣之接洽或執行
      ，雖依證券商負責人與業務人員管理規則第16條規定，證
      券商之業務人員不得利用客戶名義或帳戶買賣有價證券，
      或於辦理受託買賣有價證券時有隱瞞、詐騙行為，或有挪
      用或代客戶保管有價證券、款項、印鑑或存摺之行為。惟
      丙○○在宏遠證券公司營業場所及營業時間內，私下代客
      戶保管銀行存摺及印章，並代客戶買賣股票，仍難認為非
      屬職務上予以機會之行為，及與執行職務之時間或處所有
      密切關係之行為，縱丙○○盜賣股票、領用款項行為違反
      前開規則之規定，其行為客觀上既足認為與其職務有關，
      宏遠證券公司尚不得據此解免應負僱用人之責任。雖原告
      於開戶時，應宏遠證券公司之要求，聲明：「...。另委
      託人聲明願遵守證券法令之規定，不將原留印鑑、款項、
      存摺（含一般銀行存摺與集保公司存摺）或有價證券交貴
      公司員工保管或與其有借貸金錢或股票情事，否則因此項
      所生之糾葛或損害，願自行負責，概與貴公司無涉。...
       。」，有聲明書（見本院卷一第43頁）足憑。然現今股
      票交易之款券係採取以銀行存款帳戶及股票集中保管帳戶
      轉撥交割，投資人一參與此制度，即由證券商發予存摺，
      日後僅需憑此存摺，即可以自動轉帳方式登錄買賣紀錄及
      辦理交割、過戶，則丙○○盜賣股票後，即自動轉帳交割
      股票，侵權行為已完成，則被盜賣之股票被交割完畢價款
      自動入開立之帳戶，係業務員於職務上下單賣出股票之結
      果，而原告交付存摺及印章，僅係便利於丙○○處分其盜
      賣股票犯罪所得而已，故宏遠證券公司抗辯關於丙○○為
      客戶保管銀行存摺及印章，甚至代客戶存提銀行帳戶款項
      等事，不在宏遠證券公司賦予丙○○之職務範圍內云云，
      自無足採。又民法第188條第1項前段規定僱用人之責任，
      乃因其選任及監督受僱人未盡相當之注意而生，是故，苟
      僱用人對於受僱人之選任監督有過失，即應就受僱人因執
      行職務之侵權行為負連帶賠償責任，殊不得以前開約定主
      張免責。查丙○○從91年間即開始為原告保管存摺，前開
      盜賣股票而領用款項之行為，從91年7月延續至93年4月間
      ，期間長達近2年，宏遠證券公司苟能盡責監督，當不致
      如此。此外宏遠證券公司復未能舉證證明其選任及監督丙
      ○○職務之執行，已盡相當之注意或縱加以相當之注意而
      仍不免發生損害，則原告主張宏遠證券公司應依上揭規定
      ，與丙○○連帶負損害賠償責任，即非無據。宏遠證券公
      司抗辯丙○○上開盜賣股票、領用款項之行為不屬其職務
      範圍，或其已盡監督之責，或原告違反其簽訂聲明書之約
      定，依約其自可免責云云，均無可採。
（五）被告宏遠證券公司抗辯，倘認其應負僱用人侵權權任，原
      告就本件損害之發生及擴大與有過失，應減輕或免除其賠
      償責任，是否有理？
   1、按「損害之發生或擴大，被害人與有過失者，法院得減輕
      賠償金額或免除之。」、「前二項之規定，於被害人之代
      理人或使用人與有過失者，準用之。」民法第217條第1項
      、第3項分別定有明文。此規定之目的，在謀求加害人與
      被害人間之公平，故在裁判上法院得以職權減輕或免除之
      （最高法院85年台上字第1756號判例參照）。又不論加害
      人之行為係故意或過失，僅須被害人或其代理人或使用人
      就損害之發生或擴大，有應負責之事由，不問其係出於故
      意或過失，基於衡平原則及誠實信用原則，即有與有過失
      規定之適用；再所謂被害人與有過失，只須其行為為損害
      之共同原因，且其過失行為並有助成損害之發生或擴大者
      ，即屬相當，不問賠償義務人應負故意、過失或無過失責
      任，均有該條項規定之適用（最高法院91年度台上字第14
      33號、86年度台上字第1178號判決參照）。
   2、查本件原告於被告公司開戶時已簽署聲明書，聲明「不將
      原留印鑑、款項、存摺（含一般銀行存摺與集保存摺）或
      有價證券交由貴公司員工保管」，而原告卻於91年間將其
      所有供其買賣股票交割股款所用之系爭帳戶存摺及印章，
      交由丙○○代為保管並為其買賣股票之用之事實，為兩造
      所不爭執，並有上開聲明書在卷可稽。則原告應明知不可
      將存摺與印鑑交營業員保管，且依約負有上開義務，詎其
      竟違反約定交丙○○保管並代為買賣股票交割。而原告若
      未將存摺與印章交丙○○保管，其將不致於可領取股票出
      賣後存入系爭帳戶內之價款及存款。原告非無智識之人，
      事關本身金錢之處理，本有注意防範之責，且擅將存摺及
      印章交給他人私自保管可能引發風險，乃是一般交易應注
      意事項，任何人均應注意。是本件原告應屬應注意並能注
      意，竟不注意，致遭受存款、股款被侵占之損害。又原告
      自陳其於92年10月28日從大陸打電話查詢系爭帳戶餘額，
      發現餘額僅有716元，已察覺有異，卻僅向丙○○為詢問
      ，未更積極向銀行查詢，益見原告就損害之發生顯與有過
      失，且過失情節重於宏遠證券公司。本院審酌原告與宏遠
      證券公司雙方疏失之全盤情節，認原告應負擔百分之八十
      之責任，宏遠證券公司負擔百分之二十之責任。宏遠證券
      公司抗辯依前述過失相抵之法則，應減輕其賠償責任，自
      屬可取。爰依前開責任分擔比例計算，宏遠證券公司對原
      告應賠償19萬8,657元（993,285×20﹪＝198,657，元以
      下四捨五入），即宏遠證券公司於上開賠償範圍內，應與
      丙○○負連帶賠償責任。
五、綜上所述，原告依侵權行為之法律關係，請求被告連帶給付
    19萬8,657元，及自起訴狀繕本送達翌日即被告丙○○自95
    年5月26日起、被告宏遠證券公司自95年5月12日起，均至清
    償日止，按年息5％計算之法定遲延利息；被告丙○○應給
    付79萬4,628元，及自起訴狀繕本送達翌日即95年5月26日起
    至清償日止，按年息5％計算之法定遲延利息，為有理由，
    應予准許。逾此之請求，為無理由，應予駁回。
六、假執行之宣告：
    本件原告勝訴部分，原告與被告宏遠證券公司分別陳明願供
    擔保聲請宣告假執行或免為假執行，核無不合，爰分別酌定
    相當之擔保金額，予以准許。至原告敗訴部分，其假執行之
    聲請失所附麗，應予駁回。
七、本件為判決基礎之事證已臻明確，兩造所為之其他主張、陳
    述並所提之證據，經審酌後，認均與本件之結論無礙，不再
    一一論述，併予敘明。
八、據上論結，本件原告之訴為一部有理由，一部無理由，依民
    事訴訟法第79條、第85條第2項、第390條第2項、第392條第
    2項，判決如主文。
中    華    民    國    97    年    5     月    20    日
                      民事第六庭    法  官  曾部倫
以上正本係照原本作成
如對本判決上訴，須於判決送達後20日內向本院提出上訴狀
中    華    民    國    97    年    5     月    21    日
                                    書記官  謝梅琴


司法院資訊處製作；財團法人民間司法改革基金會備份。
